【裁判字號】    98,台上,7800
【裁判日期】    981224
【裁判案由】    違反毒品危害防制條例
【裁判全文】
最高法院刑事判決            九十八年度台上字第七八００號
上  訴  人  甲○○
            乙○○
共      同
選任辯護人  林復華律師
            林柏瑞律師
上列上訴人等因違反毒品危害防制條例案件，不服台灣高等法院
高雄分院中華民國九十六年十二月六日第二審更審判決（九十六
年度上更(二)字第一六六號，起訴案號：台灣高雄地方法院檢察署
九十四年度偵字第一九九二七號），提起上訴，本院判決如下：
    主  文
原判決撤銷，發回台灣高等法院高雄分院。
    理  由
本件原判決認定上訴人甲○○、乙○○（綽號祖兒）二人係同居
男女朋友關係，意圖營利，基於販賣第一級毒品海洛因之概括犯
意，推由乙○○以其所有之0000000000號行動電話與綽號「水仔
」者聯絡，約定販賣海洛因之金額及交易時間、地點，再由上訴
人等二人一同前往交付海洛因之方式，連續於：(一)民國九十四年
七月二十九日下午二時許，在高雄市楠梓監理所前，販賣海洛因
新台幣（下同）一千元予「水仔」。(二)同年八月九日下午五時許
，在同市○○區○○路附近某不詳處所，販賣海洛因一千元予「
水仔」。(三)同年八月十日上午三時許，在同市○○區○○路附近
某不詳處所，販賣價值六千元之海洛因0.25錢予「水仔」。(四)同
年八月十五日上午九時二十分許，在同市○○區○○路附近某不
詳處所，販賣海洛因一千元予「水仔」。(五)同年八月十六日下午
三、四時許，在同市○○區○○路附近某不詳處所，販賣海洛因
二千元予「水仔」。渠二人先後販賣海洛因所得共一萬一千元。
上訴人等二人因另案遭通緝，嗣於同年八月三十日上午八時三十
分許，在同市○○區○○路六八號六樓經警逮捕，並帶同警方至
同市楠梓區○○○路一七四七巷八七弄八號四樓住處搜索，扣得
乙○○所有，供幫助販毒聯絡所用之行動電話一具（含門號0000
000000號SIM 卡）等情。因而撤銷第一審所為科刑之判決，經比
較刑法之新舊規定及變更起訴法條後，改判均論處上訴人等二人
共同連續販賣第一級毒品罪刑（甲○○為累犯）。固非無見。
惟查：(一)刑事訴訟法第一百五十九條之五第一項「被告以外之人
於審判外之陳述，雖不符前四條之規定，而經當事人於審判程序
同意作為證據，法院審酌該言詞陳述或書面陳述作成時之情況，
認為適當者，亦得為證據」之規定，係以被告以外之人於審判外
之陳述不符合同法第一百五十九條之一至第一百五十九條之四有
關傳聞證據例外規定之情形，經當事人於審判程序同意作為證據
，且該陳述須經法院審酌作成時之情況，認為適當時，始有其適
用。此於適用同條第二項所定「當事人、代理人、或辯護人於法
院調查證據時，知有第一百五十九條第一項不得為證據之情形，
而未於言詞辯論終結前聲明異議者，視為有前項之同意」之情形
者，亦應以該陳述經法院審酌作成時之情況，認為適當時，始得
作為證據。原判決理由係以其附表所示，乙○○持0000000000號
行動電話與綽號「水仔」者，關於販賣海洛因之電話監聽通聯譯
文，資為認定上訴人等二人確有本件販賣第一級毒品罪之主要論
據。雖就該電話監聽通聯譯文，說明其係實施監聽人員依聽得之
對話，當場即時所作紀錄，以提供查緝人員作為實施查緝動作判
斷，其錯誤及虛偽性，較無可能，因認依該書面陳述作成時之情
況，係為適當，依刑事訴訟法第一百五十九條之五第二項規定，
應得為證據。然該監聽譯文既係負責監聽人員依所監聽電話之雙
方對話內容，予以轉譯所得，而屬傳聞之書面供述證據。原判決
並未說明本案當事人或辯護人於法院調查證據時，已知該項傳聞
證據有刑事訴訟法第一百五十九條第一項不得為證據情形，而未
於言詞辯論終結前聲明異議，應視為有同法第一百五十九條之五
第一項同意之情形，徒以其作成時之情況，認為適當，即遽認其
依同法第一百五十九條之二規定，應有證據能力，所為採證難認
為適法，且有判決理由不備之違誤。(二)依原判決認定之事實，上
訴人等二人係由乙○○以其所有0000000000號行動電話與綽號「
水仔」者約定販賣海洛因之價格及交易時、地等情，然其理由內
則以扣案行動電話一具（含門號0000000000號SIM 卡）係乙○○
所有，供聯絡毒品交易之用，乃認應依毒品危害防制條例第十九
條第一項規定宣告沒收，並於主文為該諭知。是原判決事實欄關
於乙○○為供販賣毒品所持用行動電話之號碼，與其理由論敘及
主文諭知，並不一致，有判決理由矛盾之違法。而原判決事實認
定上訴人等二人係基於販賣海洛因營利之概括犯意，以上開方式
先後販賣海洛因予「水仔」者等情，理由內並說明渠二人所為，
均係犯毒品危害防制條例第4條第1項之販賣第一級毒品罪。公訴
人認上訴人等二人涉犯販賣第一級毒品罪之幫助犯罪嫌，尚有未
洽，應予變更起訴法條，乃其事實欄就乙○○上開持用之行動電
話，則認係渠供「幫助販賣毒品」聯絡所用，此與其事實認定本
身及上開理由論敘亦不相符，同有判決理由矛盾之違誤。(三)證人
方長泰於警詢就警方所提九十四年八月十六日下午二時十分二十
四秒「水仔」以0000000000號電話撥打乙○○之0000000000號行
動電話之通聯錄音，供稱伊聆聽後確定該電話係其胞弟方志豪所
打，該0000000000號行動電話係伊申請使用，於九十四年八月十
六日下午曾借予方志豪使用等語。如果無誤，該以行動電話與乙
○○聯絡購買海洛因，綽號「水仔」者，似係方志豪（見警三卷
第三頁），則上訴人等二人與「水仔」聯繫販賣海洛因，究係為
己營利，自行販賣，向「時仔」調貨，或係幫助「時仔」販賣，
而居間介紹「水仔」向其購買，抑或僅幫助「水仔」購買而已，
事關渠等所應成立罪名之判斷，於上訴人等二人之利益，非無重
要關係，為明真相，自有傳訊方志豪到庭查明、釐清必要。即原
審於更審前亦認有此調查必要性，而曾依甲○○之選任辯護人聲
請，依址予以傳訊，雖方志豪嗣經合法傳喚，未據到庭（見原審
上訴卷第六十四、七十二、八十七頁）。然原審對此具調查必要
性之重要人證，未依法再行傳喚、拘提，乃遽行審結，為科刑之
判決，其證據調查職責仍嫌未盡。以上，或係上訴人等二人上訴
意旨所指摘，或為本院得依職權調查之事項，應認原判決仍有撤
銷發回更審之原因。
據上論結，應依刑事訴訟法第三百九十七條、第四百零一條，判
決如主文。
中    華    民    國  九十八  年   十二   月  二十四  日
                      最高法院刑事第十二庭
                          審判長法官  黃  一  鑫
                                法官  張  春  福
                                法官  林  勤  純
                                法官  李  錦  樑
                                法官  陳  國  文
      本件正本證明與原本無異
                                      書  記  官
中    華    民    國  九十八  年   十二   月  三十一  日
                                                      Ｑ

司法院資訊處製作；財團法人民間司法改革基金會備份。
